【裁判字號】    92,交聲,266
【裁判日期】    920630
【裁判案由】    聲明異議
【裁判全文】
臺灣高雄地方法院刑事裁定                        九十二年度交聲字第二六六號
    原處分機關  交通部公路總局高雄區監理所
    異  議  人  甲○○
    即受處分人
右列受處分人因違反道路交通管理處罰條例案件，對於交通路公路局高雄區監理所九
十二年五月二十九日所為之處分（原處分：高監自字第裁八○—Ｎ00000000
號），聲明異議，本院裁定如左：
    主  文
異議駁回。
    理  由
一、聲明異議意旨略以：異議人甲○○於民國九十二年五月四日騎乘機車搭載友人莊
    鳳文，依速限正常行駛於翁園路上，但因沿路人車吵雜，異議人並未聽見警察攔
    檢之聲音，所以一路行駛至光明路口，當日下午五時十分遭警察攔阻，異議人方
    知警方取締異議人無照駕駛及未戴安全帽，異議人願意服從取締與警察回警局，
    回警局後，警察開無照駕駛及未戴安全帽罰單，異議人均願意接受，而後，警察
    竟要求異議人通知異議人家屬前來警局帶異議人回家，經異議人以電話聯絡異議
    人之祖父後，祖父認情況單純，乃於電話中告知警員開罰單後異議人可自行返家
    ，應該不用他去帶人，但警員卻告知你不來帶人就再開罰單，所以當場又開立第
    二張罰單，以蛇行危險駕駛及經攔查不服取締而逃逸等事由開單，從通知單上違
    規時間有塗改可證是事後才開立，異議人並無蛇行或不服取締之事實，異議人依
    正常方式駕車遭警攔檢後立即隨同回警局，為此提起異議，請求撤銷原處分云云
    。
二、按汽車駕駛人，駕駛汽車有違反本條例之行為，經交通勤務警察或依法令執行交
    通稽查任務人員制止時，不聽制止或拒絕停車接受稽查而逃逸者，除按各該條規
    定處罰外，處新臺幣三千元以上六千元以下罰鍰；又汽車駕駛人，駕駛汽車有左
    列情形之一者，處新臺幣六千元以上二萬四千元以下罰鍰，並當場禁止其駕駛：
    一在道路上蛇行，或以其他危險方式駕車者；道路交通安全管理處罰條例第六十
    條第一項、第四十三條第一項第一款分別定有明文。
三、本件異議人即受處分人甲○○係因未領有駕駛執照及未戴安全帽，於九十二年五
    月四日下午五時十分許，騎乘車號ＴＸＱ—九四五號輕型機車，途經高雄市高雄
    縣大寮鄉○○路與民族路交岔路口時，經警攔停而拒絕停車，並高速沿四維、八
    德、仁愛路逃逸，以逆向行駛之危險方式在道路上行駛機車，嗣為警在高雄縣大
    寮鄉○○路與翁園路口攔下，經高雄縣警察局林園分局員警陳御東以異議人有上
    開違規行為，當場掣單舉發，經將舉發通知單送達於異議人後，異議人於舉發通
    知單上所載應到案日期後向原處分機關提出申訴，經原處分機關調查結果，仍認
    受處分人有前開違規行為，乃依道路交通管理處罰條例第六十條第一項、第四十
    三條第一項第一款及違反道路交通管理事件統一裁罰基準表之規定，於九十二年
    五月二十九日裁處異議人罰鍰新台幣一萬五千元，先予敘明。
四、經查，異議人雖否認有蛇行及拒絕停車接受稽查而逃逸之行為，並以前開情詞置
    辯，惟證人即高雄縣警察局林園分局員警陳御東到庭證稱：「是，當時我們在大
    寮鄉後庄的成功、民族路與同事林志成簽巡邏表，發現異議人有二人相載，未戴
    安全帽，我用手揮他下來，還有吹哨子，當時只有他們單獨一輛機車而已，沒有
    其他車輛，他置之不理就加速逃逸，我就請同事查手提電腦看是否贓車，我就騎
    車尾隨追過去，他們還有回頭看，我就鳴警車的警鈴，有請他們路邊停靠，他們
    還是置之不理，繼續往前騎，經過鳳屏、成功路口，當時是紅燈，車流量很大，
    他們還是闖過去，我還是繼續追過去，經過四維、八德路，從仁愛路轉出來還逆
    向，後來經過鳳屏路他們還是逆向，後來到八德路，又到四維路從仁愛路出去往
    翁園的方向，最後在翁園、光明路闖紅燈被我攔下，我們追逐的過程大約有十分
    鐘，追逐過程中，在路口、人多的時候我都有鳴警鈴，有二次我的車子與他們併
    行，我都有示意他們停靠旁邊，他們都沒有停下來。」、「（罰單所載：蛇行危
    險駕車，異議人當時駕車情形如何？）他逆向行駛時其他車輛都在躲他的車，他
    還在那裡鑽來鑽去。」、「（異議人在何路段有逆向？）從仁愛路到鳳屏路是明
    顯逆向。」等語（見本院九十二年六月二十四日訊問筆錄），以證人陳御東與異
    議人素昧平生，互不相識，亦無嫌隙，於其執行交通勤務認知上，衡情無需故為
    不實舉發之理由存在，證人陳御東之證詞應屬可信；輔以異議人聲請傳訊之證人
    王清輝亦證稱：「（認識異議人否？）認識，我認識他伯父。」、「（當天有無
    看到追逐的情形？）我看到警員在追異議人。」、「（有無鳴警鈴？）有，異議
    人載他朋友，他朋友我不認識。」、「（在何路段看到？）八德路，異議人沿著
    八德路騎，騎到牌樓那裡，那裡是通王生明路，他到王生明路就被攔下來，這段
    路大約有騎十幾分鐘。」等語（見本院九十二年六月二十四日訊問筆錄），與證
    人陳御東證述追逐異議人大約十分鐘，並有鳴放警笛之情相符，以證人王清輝乃
    異議人家屬之友人，證人王清輝更無故為不利異議人證述之可能，由此益可徵證
    人陳御東證詞之可信。從而，以證人陳御東在後追趕異議人長達十分鐘，其間證
    人陳御東並有鳴放警笛，示意異議人停車之舉動，衡情，一般人均知此乃員警要
    求立即停車之行動，異議人自無不知之理，更何況證人陳御東曾數次追及異議人
    與之併行，併行間證人陳御東亦曾清楚示意要求異議人停車受檢，異議人又豈有
    不知證人陳御東執行攔檢之理，且連證人王清輝係駕駛營業小客車之人，均已得
    聽聞證人陳御東鳴放之警笛聲，以異議人乃係騎乘機車之騎士，又豈有因人車吵
    雜而未能聽聞警方警笛聲之可能，是異議人所辯，顯係卸責之詞，委無可採。因
    之，異議人因有無照駕駛及未戴安全帽之違反道路交通管理處罰條例之行為，經
    證人陳御東制止後，竟未立即停車，反而繼續行駛長達十分鐘之時間，其間證人
    陳御東均持續在後追趕，並多次鳴放警笛，示意異議人停車，異議人明知上情，
    仍繼續騎乘機車逃逸，顯見其有拒絕受檢而逃逸之意思及行為甚明，縱事後異議
    人仍遭警方攔下，惟異議人既已有拒絕停車受檢而逃逸之行為在先，其舉動即已
    構成違反道路交通管理處罰條例第六十條第一項之行為，其事後或因不敵警方優
    勢警力，或因自知已無法逃離現場而停車，並無礙其違規行為之成立，是異議人
    確有經交通勤務警察或依法令執行交通稽查任務人員制止時，不聽制止或拒絕停
    車接受稽查而逃逸之行為，應堪認定。再者，證人陳御東到庭證稱：「（異議人
    在何路段有逆向？）從仁愛路到鳳屏路是明顯逆向。」、「我印象中沒有經過王
    生明路，證人所述牌樓與八德路距離，依照我們當時時速七十公里也要有五、六
    分鐘的路程。」等語（見本院九十二年六月二十四日訊問筆錄），足認異議人於
    逃逸期間，非但有以時速約七十公里之高速行駛，並有於高雄縣大寮鄉○○路與
    鳳屏路段逆向行駛之情形，此等駕駛行為顯屬危險駕駛之行為無疑，是異議人確
    有於道路上以高速逆向行駛之危險方式駕車之行為，亦堪認定。是原處分機關對
    於異議人有違反道路交通管理處罰條例之行為，而拒絕停車接受稽查而逃逸，及
    以危險方式在道路上駕駛機器腳踏車之行為，依首揭道路交通管理處罰條例第六
    十條第一項、第四十三條第一項第一款規定，對異議人裁決罰鍰新台幣一萬五千
    元，即無違誤。本件異議為無理由，應予駁回。
五、據上論斷，應依道路交通案件處理辦法第十九條，裁定如主文。
中      華      民      國    九十二    年      六      月     三十     日
                                臺灣高雄地方法院交通法庭
                                    法  官    曾  淑  娟
右正本證明與原本無異。
如不服本裁定，應於裁定送達後五日內，向本院提出抗告狀。
                                    書記官    呂  怜  勳
中      華      民      國    九十二    年      六      月     三十     日


司法院資訊處製作；財團法人民間司法改革基金會備份。
